臺灣臺北地方法院民事裁定　九十一年度小上字第八一號
　　上　訴　人　明德春天百貨股份有限公司
　　法定代理人　王明德
　　被上訴人　　甲○○
右當事人間請求給付租金事件，上訴人對於中華民國九十一年三月五日本院台北簡易
庭九十年度北小字第一九四八號第一審判決提起上訴，本院判定如左：
    主      文
上訴駁回。
第二審訴訟費用新台幣肆佰貳拾參元伍角由上訴人負擔。
    理      由
一、按對小額程序第一審裁判之上訴或抗告，非以其違背法令為理由，不得為之；上
    訴狀內應記載上訴理由，表明下列各款事項：一原判決所違背之法令及其具體內
    容。二依訴訟資料可認為原判決有違背法令之具體事實，民事訴訟法第四百三十
    六條之二十四第二項、第四百三十條之二十五定有明文。又上訴狀內未表明上訴
    理由者，上訴人應於提起上訴後二十日內，提出理由書於原審法院；未提出者，
    無庸命其補正，由原第二審法院以裁定駁回之，為民事訴訟法第四百三十六條之
    三十二第二項準用同法第四百七十一條、第四百四十四條第一項所明定。是對於
    小額程序之第一審裁判提起上訴時，如上訴論旨並未具體指出原審認定事實有如
    何違反法令情事，更未具體指明其所違反法令之條項或其內容，自不得謂已合法
    表明上訴理由，其上訴難認為合法（最高法院七十年度台上字第七二０號判例意
    旨參照），而屬上訴不合程式，第二審法院應依同法第四百三十六條之三十二第
    二項準用同法第四百四十四條第一項以裁定駁回之（最高法院七十二年度台聲字
    第一一三號裁判意旨參照）。
二、再按民事訴訟法第四百六十八條規定，判決不適用法規或適用不當者，為違背法
    令。而判決有同法第四百六十九條所列各情形之一者，為當然違背法令。是當事
    人提起上訴，如依民事訴訟法第四百六十八條規定，以原審判決有不適用法規或
    適用法規不當為理由時，其上訴狀或理由書應有具體之指摘，並揭示該法條之條
    項或其內容。若係成文法以外之法則，應揭示該法則之旨趣。倘為司法院解釋、
    或本院之判例，則應揭示該盼解之字號或其內容。如依民事訴訟法第四百六十九
    條所列各款情形為理由時，其上訴狀或理由書，應揭示合於該條款之事實。上訴
    狀或理由書如未依此項方法表明，或其所表明者，顯與上開法條規定之情形不相
    合時，即難認為已對原審判決之違背法令有具體之指摘，其上訴自難認為合法。
三、本件上訴意旨略以：(1)因系爭租賃標物之共同使用部份即一樓騎樓及公共走道，
    因長期遭他人（自營戶、第三人）佔據營業及抗爭行為，因被上訴人未以適當方
    法，除去及防止他人對於上訴人及承租廠商使用、收益租賃物之侵害，有違租賃
    物應合於約定使用收益狀態之保持義，致不能達租賃目的，而準用民法第四百三
    十五條第二項之終止租約，(2)又依本租約第四條第一款、第二款及第六條第三款
    之約定，足認商場整體經營為本件租約之法律行為基礎，因其他櫃位自營戶之抗
    爭致令內部整合困難，已進駐商場紛紛解約而無法經營，自應有情事變更原則之
    適用，再者近來外在景氣持績不佳，大眾消費力減低，百貨業績大幅滑落，而原
    判決未就經濟不景氣致租金陡降乙事進行調查證據或曉諭上訴人提出相關數據，
    逕行為上訴人不利之判決，為此顯見原判決有理由不備及不適用法規之違背令事
    由，請求廢棄原判決等語。
四、經查本件上訴人對於原審判決提起上訴，雖以該判決「違背法令」為由，惟核本
    件原審以雙方所簽訂之租賃契約內容，就有關上訴人主張系爭租賃契約業已終止
    與否而認定兩造間之權利義務關係，而以「上訴人向被上訴人所承租人之房屋，
    被上訴人早於八十七年三月一日前即交付予被告供其整合商場，嗣因其他櫃位自
    營戶之抗爭，有發生占據騎樓及公共走道營業行為之事實，為兩造所不爭執，並
    經上訴人提出照片四幀為證：：」（見原審判決爭執事項及理由要領四第三項倒
    數第二行起至第四項第二行），因認被上訴人所交付上訴人之使用收益房屋，於
    租賃關係存續中，被上訴人為使租賃物合於兩造約定之使用收益狀態，固得對無
    權占有之第三人即其他櫃位之自營戶占用騎樓及公共走道之共同使用部分行使所
    有物返還請求權，惟上訴人亦得本於承租人之地位，對於無權占有租賃物之他人
    ，依法行使占有物返還請求權以排除上開無權占有之狀態，因認上訴人不得逕依
    民法第四百二十三條之規定終止本件租約；另依「查上開其他櫃位自營戶占據騎
    樓及公共走道之情形，並非第三人就租賃物主張權利，而係無權占有租賃物，此
    與上開法條定之情形（即民法第四百三十五條第二項規定），顯不相同（見原審
    判決爭執事項及理由要領五第四行至第六行），因認上訴人遽以民法第四百三十
    六條準用第四百三十五條第二項之規定主張終止系爭租約，亦非適法；再者有關
    上訴人另主張情事變更終止契約云云，原審則以「國內近來經濟不景氣致租金行
    情陡降雖為不爭之事實，且上訴人亦未提出相關之變動數據以供參酌，」因認上
    訴人遽以主張情事變更終止系爭租約，顯無依據，惟依兩造所簽訂之系爭租約第
    六條違約處理第三項：「本戶為商場之一部分，為應整體性企劃經營，雙方不得
    簽訂本契約後片面終止契約，否則違約之一方：：」等字樣，再參佐民法第二百
    二十七條之二規定：「契約成立後，情事變更，非當時所得預料，而依其原有效
    果顯失公平者，當事人得聲請法院增、減其給付或變更其他原有之效果。」，上
    訴人主張以不景氣之情形下，租金應陡降而為終止契約之要件，顯與前述契約及
    法文之規定不符，從而原審因認被上訴人之主張為可採，而為上訴人不利之判斷
    ，上訴人雖主張原審認定本件系爭租約業終止不給付乙節有理由不備或不適用法
    規，然究其上訴理內內容，仍係就主張兩造所簽訂之系爭租約業已終止不應支付
    租金，是上訴人僅係就於原審有關認定兩造於八十六年間所簽訂之系爭房屋租賃
    契約仍屬有效存在之證據之取捨及認定事實之職權行使指摘為不當，而非表明該
    判決所違背之法令及其具體內容，暨依訴訟資料合於該違背法令之具體事實，揆
    諸前揭說明，自不得謂已合法表明上訴理由。綜上，其上訴不合程式，顯難認為
    合法，自應由第二審法院以裁定駁回之。
五、本件訴訟費用額，依後附計算書確定如主文第二項所示金額。
六、據上結論，本件上訴為不合法，依民事訴訟法第四百三十六條之三十二第二項、
    第四百四十四條第一項、第九十五條、第七十八條，裁定如主文。
中　　　華　　　民　　　國　　九十一　　年　　　八　　月　　　十四 　　日
　　　　　　　　　　　　　　　　　　民事第四庭審判長法　官　　謝　明　珠
　　　　　　　　　　　　　　　　　　　　　　　　　　法　官　　蔡　政　哲
                                                    法  官    陳　博　文
右為正本係照原本作成
不得抗告
中　　　華　　　民　　　國　　九十一　　年　　　八　　月　　　十四 　　日
　　　　　　　　　　　　　　　　　　　　　　　　　　書記官　　蔡　嘉　萍
計   算   書
項        目       金額（新台幣）           備   註
第二審裁判費       參佰伍拾伍元伍角
第二審送達郵費     陸拾捌元
合計               肆佰貳拾參元伍角
